【裁判字號】    94,訴,1935
【裁判日期】    950321
【裁判案由】    返還消費借貸款
【裁判全文】
臺灣板橋地方法院民事判決              94年度訴字第1935號
原      告  台灣中小企業銀行股份有限公司
法定代理人  戊○○
訴訟代理人  丁○○
被      告  乙○○  原住台北縣板橋市○○街58號5樓
            丙○○
            甲○○
上列當事人間請求返還消費借貸款事件，於中華民國95年3月7日
言詞辯論終結，本院判決如下：
    主          文
被告乙○○、丙○○、甲○○應連帶給付原告新臺幣肆拾肆萬零
捌佰玖拾元，及自中華民國九十四年十月十七日起至清償日止按
年利率百分之六點一三計算之利息，暨自中華民國九十四年十一
月十八日起至清償日止，其逾期在六個月以內部分按前揭利率百
分之十、逾期超過六個月部分按前揭利率百分之二十計算之違約
金。
被告乙○○、丙○○應連帶給付原告新臺幣肆拾玖萬柒仟壹佰零
參元，及自中華民國九十四年十月七日起至清償日止按年利率百
分之二點五一計算之利息，暨自中華民國九十四年十一月八日起
至清償日止，其逾期在六個月以內部分按前揭利率百分之十、逾
期超過六個月部分按前揭利率百分之二十計算之違約金。
被告乙○○應給付原告新臺幣柒萬陸仟參佰肆拾壹元，及其中新
臺幣柒萬肆仟肆佰肆拾陸元部分自中華民國九十四年十一月二日
起至清償日止，按年利率百分之十七計算之利息，暨自中華民國
九十四年十一月二日起至清償日止，其逾期在六個月以內部分按
前揭利率百分之十、逾期超過六個月部分按前揭利率百分之二十
計算之違約金。
原告其餘之訴駁回。
訴訟費用由被告乙○○、丙○○、甲○○連帶負擔五分之二，由
被告乙○○、丙○○連帶負擔五分之二，餘由被告乙○○負擔。
    事 實 及 理 由
壹、程序方面：被告乙○○、甲○○等二人經合法通知，均未於
    言詞辯論期日到場，核無民事訴訟法第386 條各款所列情形
    ，爰依原告之聲請，由其一造辯論而為判決。又被告甲○○
    雖未住居於本院訴訟管轄區域內，惟兩造前於訂定系爭契約
    之時，已經先就本件涉訟之訴訟標的法律關係，於雙方簽訂
    之授信約定書第13條約定合意以本院為第一審管轄法院，有
    授信約定書影本在卷可稽，則本院就本件涉訟之訴訟標的法
    律關係自有第一審管轄權；又原告於提起本件訴訟時，其法
    定代理人原為張兆順，嗣於訴訟繫屬中，變更為戊○○，已
    經原告之新法定代理人戊○○聲明承受訴訟，併此敘明。
貳、當事人之主張：
一、原告方面：
    聲明：
  (一)被告乙○○、丙○○、甲○○等三人應連帶給付原告新臺幣
    （下同）440,890 元，及自民國94年10月17日起至清償日止
    ，按年利率百分之6.13計算之利息，暨自94年11月18日起至
    清償日止，其逾期在六個月以內部分按前揭利率百分之十、
    逾期超過六個月部分按前揭利率百分之二十計算之違約金。
  (二)被告乙○○、丙○○等二人應連帶給付原告497,103 元，及
    自94年10月7 日起至清償日止，按年利率百分之2.51計算之
    利息，暨自94年11月8 日起至清償日止，其逾期在六個月以
    內部分按前揭利率百分之十、逾期超過六個月部分按前揭利
    率百分之二十計算之違約金。
  (三)被告乙○○應給付原告76,341元，及其中74,446元自94年11
    月2 日起至清償日止，按年利率百分之17計算之利息，暨自
    94年11月2 日起至清償日止，延滯第一個月當月計付逾期手
    續費100 元，延滯第二個月當月計付逾期手續費300 元，延
    滯第三個月（含）以上者，當月計付逾期手續費600元。
    其陳述及所提出之證據如下：
(一)被告乙○○邀同被告丙○○、甲○○等二人為連帶保證人，
    於94年5 月27日與原告簽訂借據，借得50萬元，借款期間自
    94年5 月27日起至97年5 月27日止，僅繳至94年10月16日，
    目前尚欠本金440,890 元，及請求判決第一項之利息、違約
    金。另該筆借款之利息計付方式，按原告當時之「基準利率
    」加年利率2.65% 計算，計為年利率6.13% （此時基準利率
    為3.48%）。
(二)被告乙○○邀同被告丙○○為連帶保證人，於94年5 月27日
    與原告簽訂房屋貸款定型化契約，借得52萬元，借款期間自
    94年6 月7 日起至101 年6 月7 日止，僅繳至94年10月6 日
    ，目前尚欠本金497,103 元，及請求判決第二項之利息、違
    約金。另該筆借款之利息計付方式，按原告當時之「定儲利
    率指數」加年利率0.59% 計算，計為年利率2.51% （此時定
    儲利率指數為1.92%）。
(三)被告乙○○於94年7 月向原告申請信用卡，被告持有原告核
    發之VISA國際信用卡，卡號：0000000000000000，額度10萬
    元，至94年11月1 日消費款尚欠本金74,446元、利息及手續
    費（違約金）1,895 元，及如請求判決第三項之利息及手續
    費，依與被告之國際信用卡約定條款第21、22條持卡人即被
    告已喪失期限利益，應全數清償滯欠之消費款。
(四)主債務人乙○○僅僅至94年10月6 日即未依約償付本息，依
    原告與被告雙方所定授信約定書第16條，上述借款已視同到
    期，債務人已喪失期限利益，應立即全部償還借款，被告丙○○、甲○○等二人為被告乙○○之連帶保證人，自應負連
    帶清償之責。為此依據消費借貸及連帶保證之法律關係提起
    本件訴訟。並提出借據、基準利率表、滯欠明細表、房屋貸
    款定型化契約、定儲利率指數表、國際信用卡申請書、信用
    卡消費滯欠款及國際信用卡約定條款、授信約定書等影本為
    證據。
二、被告方面：被告乙○○、甲○○等二人經合法通知，均未於
    言詞辯論期日到場，亦未提出準備書狀作何聲明或陳述。被
    告丙○○則到庭陳稱：我是乙○○的員工，因為他公司經營
    不好，我是幫老闆蓋章作保，現在公司已經收起來了，我也
    沒有工作了，因聲明請求駁回原告之訴等語。
參、得心證之理由：
一、原告主張之前揭事實，業據提出與其陳述相符之借據、基準
    利率表、滯欠明細表、房屋貸款定型化契約、定儲利率指數
    表、國際信用卡申請書、信用卡消費滯欠款及國際信用卡約
    定條款、授信約定書等影本為證據。
二、按被告已於相當時期受合法之通知，而於言詞辯論期日不到
    場，亦未提出準備書狀爭執者，依民事訴訟法第280條第3項
    規定，準用同條第1 項之規定，視同自認。本件被告甲○○
    於言詞辯論期日前相當時期受合法通知，卻未於言詞辯論期
    日到場，又未提出準備書狀爭執，自應依法視為對原告主張
    之事實自認，而到場之被告丙○○亦對於前述原告之主張並
    不爭執，則自足認為原告前述主張之事實為真實。
三、又按約定之違約金額過高者，法院得減至相當之數額，民法
    第252 條定有明文。本件原告請求被告乙○○給付關於信用
    卡消費款遲延繳款之利息及違約金，其中關於利息之約定為
    年息17% ，而名為手續費者因僅於債務人遲延給付時方會產
    生，乃屬違約金性質無疑，依原告之請求其中第一個月為定
    額100元，第二個月為定額300元，第三個月以後每個月定額
    600 元，依照被告乙○○所欠此部分信用卡消費款債務本金
    為74,446元計算，其約定之第二個月之違約金達年息4.83%
    ，第三個月以後更高達9.67%，加計原約定之利息年息17%，
    其違約金之約定金額顯屬過高，應依前述規定予以核減如主
    文所示之計算方式。綜上所述，原告主張依消費借貸及連帶
    保證之法律關係，訴請被告等三人各就其應負責之債務部分
    連帶清償借款並按約定利率計算之利息、違約金，於上開範
    圍內即屬正當，應予准許，原告請求超過上開範圍部分，則
    屬無理由，應予駁回。
肆、結論：本件原告之訴為一部有理由，一部無理由，並依民事
    訴訟法第385條第1項前段、第78條、第79條、第85條第1項
    、第2項，判決如主文。
中    華    民    國    95    年    3     月    21    日
            民事第一庭  法  官  許  瑞  東
以上正本證明與原本無異
如對本判決上訴，須於判決送達後20日內向本院提出上訴狀
中    華    民    國    95    年    3     月    21    日
                        書記官  賴  玉  芬


司法院資訊處製作；財團法人民間司法改革基金會備份。
